【裁判字號】    99,上易,1933
【裁判日期】    991020
【裁判案由】    詐欺
【裁判全文】
                  臺灣高等法院刑事判決
                                    99年度上易字第1933號
上  訴  人
即  被  告  乙○○
上列上訴人因詐欺案件，不服臺灣桃園地方法院99年度易字第47
1號，中華民國99年8月3日第一審判決（起訴案號：臺灣桃園地
方法院檢察署99年度偵字第1240號），提起上訴，本院判決如下
：
    主  文
上訴駁回。
    事  實
一、乙○○明知現實社會有詐騙集團或不法份子為掩飾不法行徑
    ，避免執法人員之追究及處罰，經常利用他人之金融機構帳
    戶隱匿犯罪所得並逃避追查，即可預見提供自己之金融機構
    帳戶存摺、金融卡及提款密碼（以下簡稱帳戶資料）予他人
    使用，可能幫助他人犯罪，取得詐騙所得，詎乙○○仍不違
    背其本意，基於幫助他人詐欺之不確定故意，於民國（下同
    ）98年10月7日前之某不詳時、地，將其所申請之合作金庫
    商業銀行慈文分行（下稱合作金庫）帳號第000-0000000000
    000號帳戶（下稱系爭帳戶）之存摺、金融卡、密碼交予姓
    名年籍不詳之人，以此方式幫助其向他人詐取財物。嗣該人
    取得乙○○交付之前述帳戶資料後，即與所屬之犯罪集團成
    員共同基於意圖為自己不法所有之犯意聯絡，於98年10月7
    日起，在雅虎奇摩拍賣網站刊登欲出售相機之訊息，致使甲
    ○○陷於錯誤，進而下標購買，並於98年10月7日上午8時27
    分許，使用兆豐國際商業銀行（下稱兆豐銀行）之自動櫃員
    機，轉帳新臺幣（下同）13,000元至前述系爭帳戶內。嗣因
    甲○○遲未收到所購買之相機，始知上當受騙，而於98年10
    月9日報警，查獲上情。
二、案經桃園縣政府警察局龜山分局報告臺灣桃園地方法院檢察
    署檢察官偵查起訴。
    理  由
壹、程序部分：按被告以外之人於審判外之言詞或書面陳述，除
    法律有規定者外，不得作為證據。被告以外之人於審判外之
    陳述，經當事人於審判程序同意作為證據，法院審酌該言詞
    陳述或書面陳述作成時之情況，認為適當者，亦得為證據。
    刑事訴訟法第159條第1項、第159條之5第1項定有明文。本
    判決下列所引用之各該被告以外之人於審判外之陳述（包含
    書面陳述），雖屬傳聞證據，惟被告乙○○於原審準備程序
    中已表示沒有意見，同意有證據能力，且迄本院言詞辯論終
    結前，被告亦未爭執本案證據之證據能力，審酌該等證據資
    料製作時之情況，尚無違法不當及證明力明顯過低之瑕疵，
    亦認為以之作為證據應屬適當，揆諸前開規定，均有證據能
    力。
貳、實體部分：
一、上訴人即被告乙○○固坦承上開合作金庫帳戶為其所有等情
    ，惟矢口否認有何幫助詐欺取財之犯行，辯稱：伊上開合作
    金庫帳戶之存摺、金融卡是置放於機車之置物箱內，伊直至
    98年10月至11月間整理機車置物箱時，始發現遺失，乃向合
    作金庫辦理掛失上開帳戶之存摺、金融卡，伊當初申用上開
    帳戶是要做為工作薪資轉帳之用，伊已忘記係於何時最後一
    次使用上開帳戶；而資訊網路的發達普及，有英文26個字母
    Ａ到Ｚ再加上數字0到9，不規則排列，而非制式性6位數的
    密碼組合，這樣的型態模式，都能被破解，請問應該說每個
    人的認知觀點不同，還是某人的常識觀念欠佳云云。經查：
(一)、被告係於89年4月8日，前往桃園縣中正路720號合作金庫慈
    文分行開立系爭帳戶乙節，為被告所是認，且有該行98年11
    月25日合金慈文字第0980005723號函及99年6月11日合金慈
    文存字第0990002353號函暨其檢送之系爭帳戶開戶資料及交
    易資料查詢單在卷可稽（見偵卷第4、7-9頁，原審易字卷第
    10-13頁）。被害人甲○○於網路購物拍賣遭詐騙而匯款至
    系爭帳戶之事實，業據證人即被害人甲○○於警詢時陳述在
    卷（見偵卷第12-13頁），並有上開系爭帳戶交易資料查詢
    單、兆豐國際商業銀行自動櫃員機交易明細表、桃園縣政府
    警察局龜山分局大林派出所受理刑事案件三聯單、受理詐騙
    帳戶通報警示簡便格式表、內政部警政署反詐騙諮詢專線紀
    錄表等附卷可稽（見偵卷第7-9、14-17頁、原審易字卷第13
    頁），故被告前述系爭帳戶確已遭詐騙集團用以詐騙甚明。
(二)、被告固以前詞置辯，惟被告於警詢中自稱：「當初申請上開
    合作金庫帳戶之存摺、金融卡係為工作薪資轉帳之用，不過
    已經3年多沒用了。」（見偵卷第5頁）；被告於原審準備程
    序中則先稱：「我是做業務，要影印提供公司薪資轉帳才將
    系爭帳戶之存摺、金融卡放在機車置物箱內。」；惟其後又
    改稱：「我係將系爭帳戶之存摺、金融卡留做備用，未提供
    予任何公司當作薪資帳戶。」（見原審審易字卷第18頁）。
    被告上開供述，前後不一，被告之說詞已難予採信。被告倘
    係要提供帳戶資料予其任職公司，只需告知任職公司其開戶
    銀行名稱、戶名及帳號即可，並無將存摺及金融卡隨身攜帶
    之必要？被告雖又辯稱：「我之前是不動產業務員，自己獨
    立出來作業，我有自己的代書，我一定會有一些現金交易，
    為了方便將我仲介的報酬存入上開兩個帳戶內，所以我才會
    把系爭帳戶及另一聯邦銀行帳戶之存摺及金融卡放在機車置
    物箱內，以方便把現金存入銀行及提領出來...我是因圖方
    便才將系爭帳戶之存摺、金融卡放置在機車置物箱內，我是
    做不動產的業務，存摺、金融卡放在機車置物箱的目的是為
    了從事業務所得大筆現金，要存入帳戶內。我上次說的薪資
    轉帳之用，也是目的之一...我自96年6月開始迄今都有從事
    不動產的仲介業務，在一年前（按：即98年間）完成3件交
    易，每筆交易對賣方抽佣4%，對買方抽佣2%，其中一筆交易
    金額560萬元，實拿佣金約10多萬元，另2筆交易我已忘記了
    。」（見原審審易字卷第21頁背面-第22頁，原審易字卷第
    17頁背面）。惟系爭帳戶於94、95年間餘額為44元，其間亦
    無任何交易紀錄；於96、97年間，除於96年7月30日有一筆
    跨行轉入之匯款25,000元外，其間並無任何現金存款或轉帳
    匯款存入系爭帳戶內；於98年間，除於98年10月7日跨行轉
    入2筆匯款（包括本件被害人甲○○匯入之13,000元及另一
    人匯款10, 000元）外，亦無其他現金存款或轉帳匯款存入
    系爭帳戶內，此有上開系爭帳戶交易資料查詢單在卷可稽（
    見原審易字卷第13頁），故被告上開所述系爭帳戶係用以薪
    資轉帳或存提所得傭金云云，即與上揭系爭帳戶交易明資料
    查詢單所載內容不符，難以採信。
(三)、又遭竊之帳戶存摺、金融卡若因開戶人發覺失竊向開戶之金
    融機構聲請掛失，則該帳戶之金融卡立即喪失提領之功能，
    詐騙集團豈會甘冒此風險輕易使用竊取或拾獲之存摺作為詐
    財轉帳之用？更遑論大費周章破解竊得帳戶金融卡之密碼而
    為使用？堪認被告係將系爭帳戶存摺、金融卡及密碼交予姓
    名年籍不詳之人使用。而目前之新聞媒體，對於詐騙集團，
    經常利用收購之存款帳戶，作為詐欺他人財物工具之事例，
    已多所報導，被告對此不可能諉為不知，竟仍將系爭帳戶存
    摺、金融卡連同密碼，交付予姓名年籍不詳之人，據以為作
    為詐騙之工具，堪認被告有幫助該詐騙集團為詐欺取財犯行
    之不確定故意。
(四)、綜上所述，本件事證明確，被告所辯並無可採，其犯行堪以
    認定。
二、按刑法上之幫助犯，係對於犯罪與正犯有共同之認識，而以
    幫助之意思，對於正犯資以助力，而未參與實施犯罪之行為
    者而言（參看最高法院75年臺上字第1509號、88年臺上字第
    1270號判決）。是以，如未參與實施犯罪構成要件之行為，
    且係出於幫助之意思提供助力，即屬幫助犯，而非共同正犯
    。被告提供上開帳戶予他人為詐欺取財之用，被告雖未參與
    詐欺取財之構成要件行為，然被告係以幫助他人犯罪之意思
    ，實施詐欺取財構成要件以外之行為。核被告所為，係幫助
    犯刑法第339條第1項詐欺取財罪。被告幫助他人犯上開詐欺
    取財之罪，依刑法第30條第2項之規定，按正犯之刑減輕之
    。
三、原審審酌被告將系爭帳戶資料交予他人用於詐騙財物，造成
    犯罪偵查困難，致使此類犯罪手法層出不窮，嚴重危害交易
    秩序與社會治安，且其犯後並無悔意，兼衡被害人甲○○被
    害金額，及被告犯罪之手段、素行、生活狀況、智識程度等
    一切情狀，適用刑法第30條第2項、第339條第1項、第41 條
    第1項前段，刑法施行法第1條之1，判決被告有期徒刑4 月
    ，並諭知如易科罰金時，以新臺幣1仟元折算1日之標準，經
    核並無不合。
四、被告提起上訴，認伊於知悉系爭帳戶存摺、金融卡遭竊後，
    當日即向銀行以電話聲請掛失，伊未為幫助詐欺之犯行云云
    。惟本案被害人甲○○係於98年10月7日即已遭詐騙匯款至
    被告系爭帳戶，因遲未收到所購物品，方於2日後即98年10
    月9日15點45分撥打反詐騙專線報案，而系爭帳戶於同日18
    點58分經通報列為警示帳戶，被告卻於不到2小時內（即同
    日20點29分）聲請掛失系爭帳戶金融卡，此有內政部警政署
    反詐騙諮詢專線紀錄表、合作金庫慈文分行99年4月23日合
    金慈文存字第0990001670號函在卷可稽（見偵卷第16頁、原
    審審易字卷第26頁）。且被告於本院準備程序時自承：「（
    你掛失是在銀行帳戶被領走前或後？）之後。我是被警察通
    知要到警察局調查我才知道我的存摺、金融卡遺失了。」（
    見本院準備程序筆錄第2頁），此亦與被告於警詢及原審準
    備程序時所稱：「我直到98年10-11月間整理機車置物箱才
    發現我合作金庫商業銀行慈文分行存摺、金融卡遺失。」、
    「我置物箱遭竊之際，已跟相關銀行通報遺失處理，我並無
    多想，相隔2月龜山分局才告知我須到案說明。」（見偵卷
    第4頁、原審審易字卷第21頁背面-22頁）相互矛盾。堪認被
    告就系爭帳戶金融卡所為之掛失，係屬事後掩飾犯行、脫免
    罪責之舉，尚難為被告有利之認定。此外，被告幫助詐欺之
    犯行，堪以認定，已詳如上述，被告之上訴，為無理由，應
    予駁回。
五、被告經合法傳喚，無正當理由不到庭，爰不待其陳述，逕行
    判決，併此敘明。
據上論斷，應依刑事訴訟法第368條、第371條，判決如主文。
本案經檢察官鄭鑫宏到庭執行職務。
中    華    民    國    99    年    10    月    20    日
                  刑事第十五庭審判長法  官   沈宜生
                                    法  官   賴邦元
                                    法  官   林明俊
以上正本證明與原本無異。
不得上訴。
                                    書記官   蕭詩穎
中    華    民    國    99    年    10    月    21    日
附論罪科刑依據之法條：
刑法第339條第1項：
意圖為自己或第三人不法之所有，以詐術使人將本人或第三人之
物交付者，處5年以下有期徒刑、拘役或科或併科1千元以下罰金
。

司法院資訊處製作；財團法人民間司法改革基金會備份。
